臺灣苗栗地方法院民事判決  
110年度訴字第140號
原      告  賴騰永  
被      告  王三訓  
訴訟代理人  徐湘閔律師
複  代理人  張淳烝  
被      告  李政洋  
訴訟代理人  洪翰今律師
            邱俊諺律師
上列當事人間請求侵權行為損害賠償事件，本院於民國110年11
月17日言詞辯論終結，判決如下：
    主  文
被告應連帶給付原告新臺幣388,573元，及自民國110年3月26日
  起至清償日止，按週年利率百分之5計算之利息。
原告其餘之訴駁回。
訴訟費用由被告連帶負擔百分之38，餘由原告負擔。
本判決原告勝訴部分得為假執行；但被告如以新臺幣388,573元
  為原告預供擔保後，得免為假執行。
原告其餘假執行之聲請駁回。
    事實及理由
壹、程序部分
    按本於道路交通事故有所請求而涉訟者，不問其標的金額或
    價額一律適用簡易程序（民事訴訟法第427條第2項第11款）
    。則本件雖屬因車輛於道路上行駛致財物損壞之道路交通事
    故而有所請求，原應適用簡易程序，然經本院認案情繁雜，
    故依被告之聲請，依同法第427條第5項規定，裁定改用通常
    訴訟程序（卷一第406頁），先予敘明。
貳、實體方面
一、原告主張：被告王三訓、李政洋於民國109年6月22日晚上10
    時21分許，分別駕駛自用小貨車、自用小客車，行經苗栗縣
    苑裡鎮山腳公有零售市場（下稱山腳市場）與苗43線路口處
    ，因行車不慎發生車禍，使被告王三訓駕駛之自用小貨車衝
    入店家引發火災，致原告經營之永吉機車行付之一炬，被告
    上開共同侵權行為應連帶負損害賠償責任，爰依民法第184
    條第1項前段、第185條第1項前段、第196條規定，請求被告
    連帶賠償附表編號1至21、23、24之財物損失，及附表編號2
    2之營業損失等語。並聲明：㈠被告應連帶給付原告新臺幣（
    下同）1,032,703元，及自起訴狀繕本送達被告之翌日起至
    清償日止，按年息5%計算之利息、㈡願供擔保請准宣告假執
    行。
二、被告則均以：被告就本件火災並無故意、過失，而原告就其
    請求之財損並未舉證確實存在，營業損失亦無根據，亦無從
    認定永吉機車行有整年無法營業之情；另縱認被告應負賠償
    責任，原告請求之財損應計算折舊，且永吉機車行無法營業
    所毋庸支出之營運費用、租金、清潔費等，亦應損益相抵；
    再永吉機車行是否符合消防安檢法規，仍有疑慮，且該處有
    擺放酒類、機油及廢棄機油等易燃物，故原告就本件火災與
    有過失，應過失相抵；況被告面臨山腳市場數十戶攤商之上
    千萬元求償及訟爭，衡酌被告之收入及賠償額度，已嚴重影
    響生計，應有生計酌減規定之適用等語，資為抗辯。並均聲
    明：㈠原告之訴駁回、㈡如受不利判決，願供擔保請准宣告假
    執行。
三、兩造協議簡化爭點如下（卷一第567至569頁、卷二第315至3
    16頁）：
  ㈠不爭執事項
  ⒈原告、訴外人賴育政、謝富福分別承租山腳市場綜合攤位23
    、21、22號（徵收底冊編號191、189、190號）（卷一第29
    至33頁），原告並於上開攤位處獨資經營永吉機車行（門牌
    號碼苗栗縣○○鎮○○里0鄰000000號）。
  ⒉被告王三訓於109年6月22日晚上10時21分許，駕駛車號000-0
    000號自用小貨車（下稱A車），沿苗栗縣苑裡鎮苗43線由西
    往東方向直行，行經苗43線與無名道路交岔路口時（閃光黃
    燈號誌），其理應注意閃光黃燈表示「警告」，應減速慢行
    小心通過，當時亦無不能注意之情事，竟疏未注意，即未減
    速逕行通過上開路口，適有被告李政洋駕駛車號000-0000號
    自用小客車（下稱B車），沿苗栗縣苑裡鎮無名道路由北往
    南方向行駛，行經上開路口時（閃光紅燈號誌），亦應注意
    閃光紅燈表示「停車再開」，應減速接近，先停止於交岔路
    口前，讓幹線道車優先通行後認為安全時，方得續行，當時
    亦無不能注意之情事，竟未注意，未先停止於上開路口待幹
    線道車先行，即逕行通過，A、B兩車即於上開路口發生碰撞
    ，致A車因而衝入永吉機車行內，致永吉機車行起火燒燬（
    卷一第329至369頁）。
  ⒊上開車禍經另案送交通部公路總局新竹區監理所竹苗區車輛
    行車事故鑑定會鑑定，該會110年1月6日鑑定意見書（竹苗
    區0000000案）鑑定意見認為：「一、李政洋駕駛自用小客
    車，跨行分向限制線駛入閃光紅燈號誌路口，支線車未讓幹
    道車先行，為肇事主因。二、王三訓駕駛自用小貨車，行經
    閃光黃燈號誌路口，未減速接近，注意安全，小心通過，為
    肇事次因。三、苑裡鎮公所所管有之苑裡鎮山腳公有零售市
    場及鄭益成所承租開設『羿丞通訊行』等建物，在路外遭肇事
    引發之火災燒毀，無肇事因素。」（偵6139號卷）。
  ⒋本件火災經苗栗縣政府消防局鑑定，該會108年7月22日火災
    原因調查鑑定書（檔案編號：K20F22W1），就本件火災起火
    處研判為：「三、起火處：…，小貨車（AJU-9397）衝撞苑
    裡鎮山腳里8鄰275-10號（編號189.190.191號店鋪）後，北
    側鐵捲門近東側處上方隨即引發火勢，研判，苑裡鎮山腳里
    8鄰275-10號（編號189.190.191號店鋪）北側騎樓近東側處
    上方為本案起火處」。起火原因研判為：「…勘查苗栗縣警
    察局通霄分局偵查隊所提供行車紀錄器影像，小貨車（AJU-
    9397）衝撞苑裡鎮山腳里8鄰275-10號（編號189.190.191號
    店鋪）後，北側鐵捲門近東側處上方隨即引發火勢，另勘查
    起火處發現冷媒管有破裂，破裂位置與影像起火位置吻合，
    且小貨車（AJU-9397）駕駛王三訓表示車禍發生前車輛狀況
    正常，衝撞苗栗縣○○鎮○○里0鄰000000號前建築物沒火災跡
    象，衝撞後鐵捲門上方才有火勢，研判本案因小貨車（AJU-
    9397）撞擊導致冷媒管破裂後引燃冷媒，故本案以車輛交通
    事故因素引燃之可能性較大。」（卷一第151至325頁）。
  ⒌苗栗縣苑裡鎮公所基於災害救助事項，有發放原告賴騰永、
    賴育政、謝富福慰問金各1萬元，均實際由原告取得，而山
    腳市場有投保新光產業保險之商業火災保險及公共意外責任
    保險（卷一第523至559頁）。
  ⒍109年6月22日起至110年4月22日止共經過305天。
  ⒎山腳市場經苗栗縣政府消防局於103年完成列管檢查，歷年檢
    查結果均符合規定；而永吉機車行非屬供公眾使用建築物範
    圍，且非為「各類場所消防安全設備設置標準」所列場所，
    該局並未列管檢查（卷二第85至208頁）。
  ⒏兩造合意就原告主張受損之火災損失清單（即附表）編號1至
    21之財產如確實存在，取得時間均以各年1月1日為準。
  ㈡爭執事項
  ⒈本件火災之發生與被告間之交通事故有無因果關係？若有，
    原告就火災之發生是否與有過失？
  ⒉原告依侵權行為法律關係請求被告應連帶給付原告損失，有
    無理由？原告主張損失之財物於火災發生時是否確實存在？
    另有無損益相抵原則之適用？有無生計酌減規定之適用？
四、本院之判斷：
　㈠爭點一：
　⒈按因故意或過失，不法侵害他人之權利者，負損害賠償責任
    （民法第184條第1項前段）。則依不爭執事項⒉，被告王三
    訓、李政洋駕駛車輛行經苗43線與無名道路交岔路口時，分
    別具有見閃光黃燈未減速慢行小心通過、見閃光紅燈未減速
    接近，先停止於交岔路口前，讓幹線道車優先通行之過失，
    因而發生碰撞事故，致被告王三訓駕駛之車輛衝入永吉機車
    行內，並致永吉機車行起火燒燬等情，且經本院勘驗行車紀
    錄器畫面，勘驗結果可見被告王三訓駕駛之車輛衝入永吉機
    車行前，該店家外觀正常，無火焰燃燒，待該車輛撞擊該店
    家騎樓放置之物品後，該店家騎樓隨即產生火光、火焰燃燒
    （卷一第402頁），且不爭執事項⒋之火災調查鑑定內容，亦
    認係被告王三訓駕駛之車輛撞擊導致冷媒管破裂後引燃冷媒
    ，足認本件火災之發生，確係因被告二人過失所致之碰撞事
    故，致被告王三訓駕駛之車輛衝入永吉機車行內，引燃冷媒
    後起火燃燒，被告就本件火災發生自均有過失無疑。
　⒉被告雖引用不爭執事項⒊之行車事故鑑定意見抗辯並無肇事因
    素，然該鑑定意見結論明確指出被告二人就碰撞事故發生分
    別為肇事主因、次因，而「山腳市場及羿丞通訊行無肇事因
    素」，被告顯然錯誤解讀該鑑定意見，殊無足採；又被告另
    引用臺灣苗栗地方檢察署檢察官109年度偵字第5241號不起
    訴處分書、臺灣高等檢察署臺中分署110年度上聲議字第122
    5、1368號處分書（卷一第431至433頁、卷二第37至49頁）
    ，主張該等書類均認被告並無過失等語，然觀諸該等書類內
    容，均係涉及被告是否涉犯刑法第173條第2項、第174條第3
    項之失火燒燬現有人所在或現無人所在之建築物，而經檢察
    官認定道路交通事故極罕見有發生火燒車甚至延燒至撞擊之
    建築物，難認被告主觀上具有預見可能性，故認犯罪嫌疑不
    足等語，足認該等書類係認定被告無失火燒燬建築物之主觀
    上預見可能性而認犯嫌不足，顯然未涉及判斷被告於侵權行
    為法則上就本件火災有無過失，被告恣意曲解該等書類原意
    ，又未能區辨刑事犯罪與民事侵權迥異之處，實難採納。
　⒊次按當事人主張有利於己之事實者，就其事實有舉證之責任
    （民事訴訟法第277條本文），則被告抗辯原告就其經營之
    永吉機車行是否符合消防安檢法規，且該處有擺放酒類、機
    油及廢棄機油故與有過失等情，既屬有利於己之事實，即應
    負舉證之責。惟依不爭執事項⒎，永吉機車行既非屬公眾使
    用建築物，故未經苗栗縣政府消防局列管檢查，且山腳市場
    自103年起歷年檢查結果均符合規定，難認原告所經營之永
    吉機車行有何不符消防安全法規之情，又永吉機車行既係營
    業場所且經營機車維修（卷一第45頁照片），則該處有放置
    酒類或機油，甚屬正常，自難認原告就本件火災與有過失。
　㈡爭點二：
　⒈復按數人共同不法侵害他人之權利者，連帶負損害賠償責任
    （民法第185條第1項前段），又民事上之共同侵權行為，（
    狹義的共同侵權行為，即共同加害行為，下同）與刑事上之
    共同正犯，其構成要件並不完全相同，共同侵權行為人間不
    以有意思聯絡為必要，數人因過失不法侵害他人之權利，苟
    各行為人之過失行為均為其所生損害之共同原因，即所謂行
    為關連共同，亦足成立共同侵權行為（司法院66年6月1日（
    ）院臺叁字第0578號令例變字第1號、最高法院90年度台上
    字第2436號判決意旨參照）。則依本院上開認定，被告二人
    因分別之過失而駕車發生碰撞後，致被告王三訓駕駛之車輛
    衝入永吉機車行內，引燃冷媒後起火燃燒，被告二人過失行
    為自均為本件火災之共同原因，而成立過失共同侵權行為，
    依上所述，自應負連帶賠償責任。
  ⒉再按損害賠償，除法律另有規定或契約另有訂定外，應以填
    補債權人所受損害及所失利益為限（民法第216條第1項）。
    經查：
　⑴當事人主張有利於己之事實者，就其事實有舉證之責任。但
    依其情形顯失公平者，不在此限（民事訴訟法第277條）。
    則原告就主張如附表編號1至21受損之財物，業已提出相應
    之估價單、火災燒燬前、後物品照片、牌告價格為證（卷一
    第457至501頁），本院審酌一般人本即無隨時就購得財物拍
    照供作確實持有財物之依據，且縱有購買物品相關收據、說
    明書、保證書，亦多於火災發生時與財物併同燒燬，又火災
    發生後財物殘存情狀，實受火災燃燒溫度、時間，財物之大
    小、材質，撲滅火災之方式影響，非必然留存可供辨識之殘
    留物，故原告主張因本件火災致其財物受損，就其舉證財物
    確實存在部分，如仍命其負高度舉證之責，實則顯失公平，
    即應適用上開規定，減輕其舉證責任，認其提出上開證據，
    業盡其舉證之責。被告雖抗辯原告未提出附表編號5之機車
    進貨單據、出廠證明或買斷收據，照片內亦無從辨識機車骨
    架存在，另附表編號14原告未提出機車零組件材料及機油進
    貨單據、價格，照片內亦無法證明有相當數量存在等語（卷
    二第328至330頁），然原告業已提出可辨識為機車龍頭之照
    片及存放機車零組件材料及機油櫃經燒燬後之照片為證（卷
    一第467頁上方照片、第487頁照片），又相關進貨單據、出
    廠證明等文件或併同燒燬，依上所述，依減輕後之舉證責任
    ，可認原告已盡其舉證之責，被告所辯，無從採納。
　⑵又當事人已證明受有損害而不能證明其數額或證明顯有重大
    困難者，法院應審酌一切情況，依所得心證定其數額，固為
    民事訴訟法第222條第2項所明定，惟依該規定酌定損害數額
    時，仍應就當事人有無不能證明其損害數額，或證明顯有重
    大困難之情形，及足以證明損害數額之各種具體的客觀情事
    ，詳予調查審酌，並說明其心證之理由（最高法院110年度
    台上字第2572號判決意旨參照）。則：
　①依本院上開認定，原告業已證明其有附表編號1至21之財物損
    害，然就各項財物數額，其僅能就附表編號1至3、5提出估
    價單、牌告價格為證（卷一第457、467頁），然就其餘財物
    則未能提出價格依據，惟審酌其餘財物均屬動產，又無廠牌
    依據，且經原告主張取得之時間不一（卷一第583頁），礙
    無標準之市場價格可供參考，足認原告證明該等財物價額顯
    有重大困難，而觀諸原告所主張之價格尚屬合理，礙無刻意
    主張高價之情狀，依上所述，就附表編號1至21之財物價格
    及取得時間，即得依上開規定，認原告主張之價額可採。被
    告雖抗辯附表編號1、2、3之電器金額，較原告起訴時主張
    之金額為高，且原告提出之估價單未記載單據日期及經手人
    等語（卷二第327至328頁），然原告起訴時並未檢附估價單
    ，經本院曉諭後（卷一第405頁），原告即提出估價單為證
    （卷一第457頁），且該估價單上蓋有「易成電器行」之店
    章，足認原告係依店家所開立之估價單作為證明，應屬可採
    。則依不爭執事項⒏，兩造既合意原告取得時間為各年1月1
    日為準，經本院囑託鑑價計算折舊後，駿豐資產評價有限公
    司先行推估重製成本，並參酌中古動產市場之買賣交易習慣
    及接手性、使用期間、機器設備折舊情形後，再決定各項資
    產之實體性、功能性、經濟性貶值率，進而決定折舊後成本
    價值（附表編號5、14性質屬存貨，未扣除折舊費用，僅扣
    除利潤），而就附表編號1至21之財物價值評估如附表所示
    （外放之該公司鑑定報告書第1至17頁），符合邏輯且具有
    科學依據，應屬可採，故原告就附表編號1至21財物，請求
    於評估價值內合計263,110元為有理由，逾此範圍之請求即
    屬無據。
　②又就附表編號22之營業損失，經本院囑託鑑定後，該公司以
    永吉機車行營業稅課徵係適用查定課稅，依其107年1月至10
    9年3月各季之營業稅額，除以每月22個工作日，計算每工作
    日平均銷售額為2,867元，再計算同業利潤標準淨利率19%後
    ，得出每工作日營業損失為545元（卷二第277頁該公司110
    年11月10日函文及所附第291至303頁更正後鑑定報告書），
    具有合理計算基礎，應屬可採。則依本件火災後照片，永吉
    機車行除結構外，業已全部燒燬（卷一第303至311頁），並
    經苗栗縣苑裡鎮公所於110年3月25日拆除清運完成，現狀已
    無地上物存在（卷一第524、536頁該所110年5月7日函文及
    照片），足認原告確有無法再行於同址經營永吉機車行之可
    能，且因相關設備業已燒燬，於他址重行經營顯然須支出較
    高成本而有困難，而原告係48年2月16日生（卷一第199頁）
    ，迄113年2月15日方屆法定退休年齡65歲，是原告請求自10
    9年6月22日起至110年4月22日止之工作損失（卷一第565頁
    ），除就109年6月22日當日因係晚上方發生本件火災，稍早
    之日間應仍可營業而不得請求外，其餘均得請求。故以109
    年6月23至30日星期一至五工作日為6日、109年7月至110年3
    月每月工作日22日、110年4月1至22日星期一至五工作日為1
    6日，合計220日，再以每日545元計算，原告應得請求營業
    損失119,900元（計算式：220日×545元），故原告此部分請
    求於119,900元之範圍內為有理由，逾此範圍之請求即屬無
    據。被告雖抗辯有損益相抵規定之適用，然上開營業損失係
    以每日淨利潤計算，業已扣除相關經營成本，自無損益相抵
    之必要；又被告王三訓雖另請求函詢苗栗縣政府消防隊關於
    山腳市場封鎖線何時解封，以查明原告何時得進入現場整理
    物品，並於他址重新營業等語（卷二第316頁），惟本院業
    已認定原告於他址營業顯具困難，故仍有營業損失，待證事
    實已明，礙無再行調查之必要。
　③另就附表編號23之損失，依原告提出之中華電信股份有限公
    司繳費單（卷一第511頁），除其中MOD頻道套餐節目費9元
    、光世代＋MOD專案月費31元非屬本件火災損害外，其餘均屬
    火災發生後，相關設備之機件賠償費或MOD、FTTB提前退租
    費用，合計5,363元，故於5,363元範圍內自應准許，逾此範
    圍之請求即屬無據；又附表編號24之損失200元，業據原告
    提出請領健保卡收執聯為證（卷一第513頁），亦應准許。
    　
　⑶綜上，原告請求被告連帶給付於388,573元（計算式：263,11
    0元＋119,900元＋5,363元＋200元）之範圍內為有理由，應予
    准許，逾此範圍之請求即屬無據，應予駁回。至被告雖依民
    法第218條為生計抗辯，然審酌本院上開准許之金額，尚非
    甚高，並由被告二人連帶賠償，且被告受他商家求償之情形
    未定，難認有何賠償將致被告生計有重大影響之情，是被告
    此部分抗辯，亦不足採。
　⑷另原告行使對被告之損害賠償債權，核屬無確定期限之給付
    ，既經原告提起本件訴訟，而起訴狀繕本係於110年3月25日
    送達被告（卷一第131、133頁），並請求被告連帶賠償原告
    439,800元（卷一第11頁）。其後方擴張請求被告連帶賠償1
    ,032,703元（卷一第447、565頁）。是原告請求被告連帶給
    付就388,573元自起訴狀繕本送達被告翌日即110年3月26日
    起，均至清償日止，按週年利率5%計算之法定遲延利息，亦
    應准許，逾此範圍之利息請求，亦屬無據，應予駁回。
五、本件事證已臻明確，兩造其餘攻擊防禦方法，經本院審酌後
    核於本判決結果不生影響，爰不一一論述，併此敘明。
六、原告陳明願供擔保，聲請宣告假執行，惟本件原告勝訴部分
    ，本院所命給付金額未達50萬元，依民事訴訟法第389條第1
    項第5款之規定，應依職權宣告假執行，是原告此部分之聲
    請，僅係促請本院為假執行之宣告，不另為假執行擔保金之
    諭知，併依被告聲請酌定相當之擔保金，諭知為原告預供擔
    保後得免為假執行。至原告其餘假執行之聲請，因訴之駁回
    而失其依據，應併予駁回。
七、訴訟費用負擔之依據：民事訴訟法第79條、第85條第2項。
中　　華　　民　　國　　110 　年　　11　　月　　23　　日
                  民事第一庭  法  官  劉奕榔
【附表】
標的物   數量 單位 單價 損失金額 （新臺幣） 狀態 取得時間 評估價值 （新臺幣，四捨五入至十位數） 編號 細目 名稱        1 A 日立分離式冷氣2.3KW 1 組 52,000 52,000 全燬 107年 29,330元  B 日立分離式冷氣1.8KW 1 組 46,000 46,000 全燬 106年 16,990元 2  聲寶 360L雙門冰箱 1 台 25,000 25,000 全燬 104年 9,400元 3  聲寶 43吋 4K智慧聯網電視 1 台 17,000 17,000 全燬 109年 15,720元 4  木作壁掛機油、零件櫃 1 式 9,000 9,000 全燬 105年 5,340元 5  全新機車 YAMAHA RS NEO 125 1 台 71,800 71,800 全燬 全新商品 69,300元 6 A INTEL i5電腦主機 1 台 10,000 10,000 全燬 102年 580元  B 8吋砂輪機 1 台 6,000 6,000 全燬 84年 680元  C 12V 機車專用充電器 3 台 3,000 9,000 全燬 107年 5,010元 7  天鵝排空壓機 1 台 5,000 5,000 全燬 84年 570 8 A 招牌 1 式 5,000 5,000 全燬 90年 850  B 雨遮 1 式 8,000 8,000 全燬 92年 1,300元 9  修車工具組（含特殊拆卸工具） 1 批 60,000 60,000 全燬 72年 6,150元 10  展示用玻璃櫃 1 座 10,000 10,000 全燬 95年 1,160元 11  公園椅 1 座 3,000 3,000 全燬 88年 380元 12 A 加壓機 1 台 3,500 3,500 全燬 92年 370元  B 抽水機 1 台 3,000 3,000 全燬 90年 310元 13 A 不鏽鋼鐵捲門 7 扇 10,000 70,000 全燬 98年 7,860元  B 鋁合金玻璃門 4 扇 4,000 16,000 全燬 79年 3,260元 14  機車零組件材料及機油 1 批 100,000 100,000 全燬 71年-109年每月 81,000元 15 A 瓦斯桶 1 個 500 500 全燬 74年 40元  B 電銲機 1 台 4,000 4,000 全燬 89年 420元 16 A 紅外線瓦斯爐 1 個 2,000 2,000 全燬 102年 200元  B 磨豆整合型咖啡機 1 台 5,000 5,000 全燬 106年 1,080元  C 開飲機 1 台 1,500 1,500 全燬 101年 140元 17 A 辦公桌椅 1 組 5,000 5,000 全燬 84年 740元  B 休息用躺椅 1 組 2,000 2,000 全燬 90年 260元 18  不鏽鋼雙門活動式茶桌 1 台 5,000 5,000 全燬 105年 940元 19  油壓升降工作台 1 座 30,000 30,000 全燬 84年 3,420元 20  營業用秤 1 台 800 800 全燬 98年 80元 21  可攜式空壓機 1 台 2,000 2,000 全燬 83年 230元 合    計         263,110元 22  營業損失 220 日 2,000 440,000  截至110.04.22 准許119,900元 23  電話、MOD、網路違約金 1 式 5,403 5,403  如帳單 准許5,363元 23  健保卡燒燬補卡 1 張 200 200  如收據 准許200元 合    計         388,573元 
以上正本係照原本作成。
如對本判決上訴，須於判決送達後20日內向本院提出上訴狀（須
附繕本）。如委任律師提起上訴者，應一併繳納上訴審裁判費。
                              書記官  江秋靜
中　　華　　民　　國　　110 　年　　11　　月　　23　　日